臺灣臺北地方法院民事裁定　　　　　　 94年度重訴字第889號
原　　　告　中華商業銀行股份有限公司
法定代理人　高繁雄
訴訟代理人　郭疆平律師
被　　　告　立信資產管理股份有限公司
法定代理人　賴運金
訴訟代理人　李永裕律師
上列當事人間分配表異議之訴事件，本院裁定如下：
    主  文
原告之訴駁回。
訴訟費用由原告負擔。
    理      由
一、原告之訴，有起訴不合程式或不備其他要件者，法院應以裁
    定駁回之，民事訴訟法第249條第1項第6款定有明文。
二、按債權人或債務人對於分配表所載各債權人之債權或分配金
    額有不同意者，應於分配期日1日前，向執行法院提出書狀
    ，聲明異議，強制執行法第39條第1項規定甚明。又依同法
    第41條第1項前段、第3項前段規定，異議未終結者，為異議
    之債權人或債務人，得向執行法院對為反對陳述之債權人或
    債務人提起分配表異議之訴；聲明異議人未於分配期日起10
    日內向執行法院為前項起訴之證明者，視為撤回其異議之聲
    明。而民國85年10月9日修正前強制執行法，原規定異議人
    未為起訴之證明者，僅生執行法院得依原定分配表實行分配
    之效果，其所提起之分配表異議之訴仍須進行，致生分配程
    序已終結，而仍須進行無益訴訟程序之現象。惟修正後強制
    執行法參考德國民事訴訟法第881條及日本民事執行法第90
    條第6項之立法例，明定若聲明異議人未於分配期日起10日
    內為起訴之證明者，則生視為撤回其異議之聲明之效果，而
    其異議既不復存在，執行法院當然應依原分配表實行分配，
    受訴法院亦應以其分配表異議之訴為不合法，裁定駁回其訴
    ，以避免執行及訴訟程序之拖延（強制執行法第41條修正立
    法理由參照）。
三、再者，強制執行法第41條第3項所謂「分配期日起10日內」
    ，指執行法院作成分配表後所定分配期日起算之10日期間內
    ，分配期日亦併算在內，無民法第120條第2項「始日不算入
    」規定之適用。又強制執行法第41條第4項雖規定：「前項
    期間，於第40條之1有反對陳述之情形，自聲明異議人受通
    知之日起算」，然參酌同法第40條第1項規定：「執行法院
    對於前條之異議認為正當，而到場之債務人及有利害關係之
    他債權人不為反對之陳述或同意者，應即更正分配表而為分
    配。」、第40條之1規定：「依前條第1項更正之分配表，應
    送達於未到場之債務人及有利害關係之他債權人。前項債務
    人及債權人於受送達後三日內不為反對之陳述者，視為同意
    依更正分配表實行分配。其有為反對陳述者，應通知聲明異
    議人。」，足見同法第41條第4項所稱之情形，專指聲明異
    議人異議後，執行法院認為正當而到場之債務人及有利害關
    係之他債權人不為反對陳述或同意時，更正分配表而分配，
    並將更正之分配表送達未到場之債務人或其他債權人，未到
    場之債務人或其他債權人若有反對之陳述，將反對陳述通知
    聲明異議人時，起訴之證明自受通知時起算，因為此時聲明
    異議人尚無從確定其他人對更正後之分配表是否有意見，而
    將更正之分配表送達其他債權人或債務人，並將其他債權人
    或債務人之反對陳述通知聲明異議人，通常情形須歷相當時
    日，若要求聲明異議人須於分配期日起10日內起訴，實強人
    所難，是以才有上開之規定。反之，若聲明異議後執行法院
    並未更正分配表，即無同法第41條第4項規定之適用甚明，
    蓋縱使聲明異議人未能於分配期日起10日內獲悉其他債權人
    或債務人就聲明異議有何反對之陳述，然執行法院既未更正
    分配表，聲明異議人至遲於分配期日時即可得知其聲明異議
    未被執行法院所採納，即應依強制執行法第41條第3項規定
    提起異議之訴並提出起訴之證明，此與是否知悉其他債權人
    或債務人對聲明異議有無反對陳述等情無涉，且在未更正分
    配表之情形下責令聲明異議人須於分配期日起十日內提起異
    議之訴並為起訴之證明，對聲明異議人權益之保障亦無任何
    不足之處。
四、本件原告主張：原告與被告均為本院93年度執黃字第7815號
    強制執行事件執行標的物之第1、2順位抵押權人，嗣該執行
    標的物委託台灣金融資產服務股份有限公司（下稱台金公司
    ）進行拍賣，並由該公司於拍賣後在94年6月12日作成分配
    表，惟被告就系爭執行標的物所享有之抵押債權，係受讓自
    中華開發工業銀行股份有限公司，而中華開發工業銀行據以
    聲請系爭強制執行案之執行名義為台灣士林地方法院89年度
    執強字第12192號債權憑證，而該債權憑證是依本院88年度
    票字第18496號民事裁定所換發，依該裁定所示，被告之執
    行名義內容並未包括違約金、無期間利息、無期間違約金在
    內，詎台金公司94年6月12日所製作之分配表中，竟將被告
    所主張、但非執行名義內容所含括之債權共10,383,660元列
    入優先受分配之金額，自有不當而應予剔除，改由原告以次
    順位抵押權人之地位優先受償；又原告前已繳納執行費
    296,299元，然台金公司於系爭分配表中竟仍就原告所應受
    分配之金額計算執行費187,490元並列為第3次序分由國庫受
    領，自應予以剔除改併入原告之應收分配金額中。而原告已
    於94年6月21日具狀聲明異議，爰依強制執行法第41條規定
    提起本件分配表異議之訴等語。
五、經查，本院93年度執字第7815號清償票款強制執行事件，已
    定94年6月28日上午10時實行分配，原告於受通知後於94年6
    月21日對該分配表聲明異議等情，業經本院依職權調閱上開
    強制執行事件卷宗查閱屬實。又本件原告於94年6月28日聲
    明異議後，台金公司或執行法院並未認為聲明異議正當而更
    正分配表，而係同意就本件異議部分（10,383,660元與187,
    490元）提存，無異議部分發款（見北院錦93執黃字第7815
    號函），揆諸上開說明，本件既未更正分配表而為分配，即
    無強制執行法第41條第4項之適用，起訴證明之10日期間仍
    應以分配期日起算。查本件分配期日為94年6月28日，則原
    告即應於10內之94年7月7日前向執行法院為起訴之證明，然
    原告遲至94年7月8日日始向本院提起分配表異議之訴並提出
    起訴之證明於執行法院（見本院起訴狀收文章及上開執行卷
    內所附之原告94年7月8日（陳報狀誤載為7月9日陳報狀），
    顯已逾前揭10日之法定期間，依強制執行法第41條第3項規
    定已生視為撤回異議聲明之效果，其異議既已不復存在，則
    其起訴為不合法，應予駁回。
六、依民事訴訟法第249條第1項第6款、第95條、第78條，裁定
    如主文。
中　　華　　民　　國　　94　　年　　11　　月　　3 　　日
                  民事第五庭    法　官　蔡如琪
以上正本係照原本作成
如對本裁定抗告須於裁定送達後10日內向本院提出抗告狀，並繳
納抗告費新臺幣1,000元
中　　華　　民　　國　　94　　年　　11　　月　　3 　　日
                                書記官　劉寶鈴
